【裁判字號】    92,訴,143
【裁判日期】    920717
【裁判案由】    妨害自由等
【裁判全文】
臺灣板橋地方法院刑事判決                          九十二年度訴字第一四三號
    公  訴  人  臺灣板橋地方法院檢察署檢察官
    被      告  乙○○
右列被告因妨害自由等案件，經檢察官提起公訴（九十一年度偵字第七五三０號），
本院判決如左：
    主  文
乙○○連續乘他人急迫貸以金錢，而取得與原本顯不相當之重利，處有期徒刑肆月，
如易科罰金，以佰元折算壹日；又共同以強暴方法剝奪人之行動自由，處有期徒刑
肆月，如易科罰金，以佰元折算壹日。應執行有期徒刑柒月，如易科罰金，以佰
元折算壹日，緩刑肆年。
    事  實
一、乙○○有下列犯行：
  （一）乙○○基於重利之概括犯意，自民國（下同）九十年十一月間起，至九十年
        十二月三日止，乘丁○○、丙○○、甲○○經濟拮据之急迫窘境，急需用錢
        之際，以附表編號一至三所示之利息計算方式，在如附表編號一至三所示之
        時、地借款予丁○○、丙○○、甲○○等人，取得與原本顯不相當之重利，
        。
  （二）乙○○因丁○○尚未清償其所借如附表編號一所示之款項，為催討該筆款項
        ，竟與綽號「小李」等六名成年男子共同基於傷害、剝奪他人行動自由及強
        制之犯意聯絡，由乙○○於九十一年二月三日，向丁○○邀約吃飯，嗣於同
        日十九時三十分許，丁○○會同甲○○與乙○○至臺北縣樹林市○○街三十
        之二號旁禾野小吃店內吃飯，乙○○於禾野小吃店內遂以電話聯絡綽號「小
        李」之成年男子至該店，綽號「小李」之成年男子即帶同不詳姓名之成年男
        子五名至禾野小吃店，由其中一名成年男子以徒手強拉丁○○之強暴手段，
        使丁○○進入綽號「小李」成年男子所駕駛之自用小客車內，而剝奪丁○○
        之行動自由，並將丁○○載至臺北縣三峽鎮山區內，動手毆打丁○○，致丁○○受有前額及右頰多處挫傷、瘀腫，右眉上方淺裂傷，右口角及上唇挫裂
        傷，前胸多處挫瘀傷及兩處淺裂傷之傷害，綽號「小李」等六名成年男子復
        強灌丁○○高梁酒，而以此強暴方式使丁○○行無義務之事。嗣因丁○○以
        電話聯絡甲○○，由甲○○將其所有之車號七Ｍ─六六九號營業小客車開至
        臺北縣樹林市○○街○段濟安宮前，以該車交予乙○○以為丁○○積欠乙○○債務之擔保，丁○○始經釋放。
二、案經被害人丁○○訴由臺北縣政府警察局樹林分局報請臺灣板橋地方法院檢察署
    檢察官偵查起訴。
    理  由
一、訊據被告乙○○固坦承於附表所示之時、地交付如附表所示之金額予丁○○、丙○○、甲○○，且係因借貸而交付該等金額予丙○○、甲○○，其並於九十一年
    二月三日，向丁○○邀約吃飯，復以電話聯絡綽號「小李」之成年男子至禾野小
    吃店，丁○○並坐上綽號「小李」成年男子所駕駛之車等情不諱，惟矢口否認有
    何重利、非法剝奪他人行動自由、傷害及強制犯行，辯稱：伊交予丁○○二十五
    萬元，係用來投資檳榔攤，並非借款，而伊借錢予丙○○、甲○○，並未算利息
    ，至於丁○○係自願與「小李」同台車去茶室喝酒，伊並不知道丁○○為何會受
    傷，也不知道他有被灌酒之事云云；惟查：
  (1)被告在如附表編號一至三所示之時、地借款予丁○○、丙○○、甲○○，並以附
    表編號一至三所示之利息計算方式計算利息等情，業據告訴人丁○○迭於警訊及
    偵查時指訴甚詳（見偵查卷第十三頁及第五十五頁背面），並經證人丙○○、甲○○分別於警訊、偵查及本院調查時證述屬實（見偵查卷第九頁背面、第十四頁
    、第三十頁背面，及本院九十二年五月一日訊問筆錄、九十二年六月五日訊問筆
    錄），況被告亦於警訊時供承：丁○○有向伊借三十萬元，已經還五萬元等語（
    見偵查卷第十一頁背面），被告所辯稱其所交予丁○○二十五萬元，係用來投資
    檳榔攤，並非借款，而伊借錢予丙○○、甲○○，並未算利息云云，尚不足採。
  (2)再查，被告確於九十一年二月三日十九時三十分許，以電話聯絡綽號「小李」之
    成年男子至禾野小吃店，綽號「小李」之成年男子即帶同不詳姓名之成年男子五
    名至禾野小吃店，由其中一名成年男子以徒手強拉丁○○之強暴手段，使丁○○
    進入綽號「小李」成年男子所駕駛之自用小客車內，並將丁○○載至臺北縣三峽
    鎮山區內，動手毆打丁○○，該綽號「小李」等六名成年男子復強灌丁○○高梁
    酒等情，已據告訴人丁○○迭於警訊、偵查時指訴甚詳（見偵查卷第五頁至第六
    頁及第五十五頁至五十六頁，至告訴人丁○○因涉詐欺案而逃亡，經臺灣板橋地
    方法院檢察署通緝，此有丁○○全國前案紀錄表附於本院卷可憑，本院已無從傳
    喚告訴人丁○○），核與證人甲○○迭於警訊、偵查時所證述：當天伊開車載丁○○到樹林市○○路上的麥當勞店和被告碰面，伊等碰面後，他們兩個說要到日
    新街的禾野小吃店吃東西，於是伊等就前往禾野小吃店，到達後點菜完畢，被告
    打了一通電話說是要打給她老公，結果過沒多久，就有六個人走了進來，其中有
    一個人對伊說沒有伊的事，他們就強行將丁○○帶走了．．伊和丁○○有用電話
    聯絡，丁○○要伊和被告聯絡，伊和被告聯絡多次，最後伊等達成意見，伊開伊
    的車子七Ｍ─六六九號至樹林市○○街○段濟安宮前，並將車鑰匙及切結書交給
    被告，被告和那六個人聯絡，叫伊先離開，他們才要放丁○○回來，所以伊就離
    開了，伊回到車行等丁○○回來等語（見偵查卷第七頁背面至第八頁正面、第五
    十六頁背面及第七十五頁至第七十六頁），及於本院調查時證稱：在九十一年二
    月三日，一開始是丁○○帶伊去日新街的禾野小吃店，伊去之前知道丁○○有跟
    被告約，被告一人先來，被告有電話聯絡一些人來，大約四、五人來禾野小吃店
    ．．是丁○○打電話回來叫伊交付車子給被告，他才可以回來等語（見本院九十
    二年六月五日訊問筆錄），尚屬相符，復有診斷證明書一紙在卷可憑（見偵查卷
    第十六頁），而觀諸該診斷證明書所載，告訴人丁○○受有前額及右頰多處挫傷
    、瘀腫，右眉上方淺裂傷，右口角及上唇挫裂傷，前胸多處挫瘀傷及兩處淺裂傷
    之傷害，再依該診斷證明書「診療日期」欄及「醫囑」欄所載，告訴人丁○○因
    受有前揭傷害而於九十一年二月四日至仁愛醫院急診，顯係與告訴人所指訴其遭
    被告所電召之「小李」等人為傷害及妨害自由行為之犯罪時間相近，參以被告亦
    於偵查時供承：『（檢察官問：找人強押丁○○至山上否？）我是找人跟他談錢
    的事，是找一位叫「小李」的人，幫我跟丁○○談』等語（見偵查卷第三十一頁
    背面），凡此均足徵告訴人丁○○所指訴被告與綽號「小李」等成年男子六人共
    同為前揭剝奪他人行動自由、傷害及強制犯行乙節，應屬非虛，被告所辯稱：丁○○係自願與「小李」同台車去茶室喝酒，伊並不知道丁○○為何會受傷，也不
    知道他有被灌酒之事云云，亦難採信。
  (3)綜上所述，被告前揭所辯，顯係事後圖卸刑責之詞，不足採信。本件事證明確，
    被告犯行洵堪認定，應予依法論處。
二、核被告乙○○所為，係犯刑法第三百四十四條之重利罪、同法第二百七十七條第
    一項之傷害罪、同法第三百零二條第一項之剝奪他人行動自由罪及同法第三百零
    四條第一項之強制罪。被告與綽號「小李」之成年男子，及綽號「小李」之成年
    男子所帶同不詳姓名之成年男子五名，就前揭傷害、剝奪他人行動自由及強制行
    為，有犯意聯絡及行為分擔，為共同正犯。被告先後多次重利犯行，時間緊接，
    犯罪構成要件相同，顯係基於概括犯意反覆為之，為連續犯，應依刑法第五十六
    條之規定論以一罪，並依法加重其刑。又被告所為傷害罪、剝奪他人行動自由罪
    及強制罪，有方法與目的之牽連關係，為牽連犯，應從一重以剝奪他人行動自由
    罪處斷。被告所犯上開重利罪、剝奪他人行動自由罪二罪，犯意各別，罪名互異
    ，應予分論併罰。爰審酌被告重利犯行擾亂社會經濟秩序非微，且其為討債，而
    另為傷害犯行及妨害自由犯行，及被告犯罪動機、目的、手段、素行、智識程度
    、方法、犯後態度等一切情狀，分別量處如主文所示之刑，及諭知易科罰金之折
    算標準，並定其應執行刑，以示懲儆。末查被告未曾受有期徒刑以上刑之宣告，
    有臺灣板橋地方院檢察署刑案查註紀錄表及臺灣高等法院被告全國前案紀錄表各
    一份附卷可憑，且被告亦與被害人丙○○達成和解，此據證人丙○○到庭陳明在
    卷（見本院九十二年五月一日訊問筆錄），被告經本次罪刑之宣告後，應知所警
    惕，而無再犯之虞，本院認前開對被告宣告之刑，以暫不執行為適當，爰併宣告
    緩刑四年，以啟自新。
據上論斷，應依刑事訴訟法第二百九十九條第一項前段，刑法第二十八條、第五十六
條、第三百零二條第一項、第二百七十七條第一項、第三百零四條第一項、第三百四
十四條、第五十五條、第四十一條第一項前段、第五十一條第五款、第七十四條第一
款，罰金罰鍰提高標準條例第一條前段、第二條，判決如主文。
本案經檢察官余若凡到庭執行職務
中      華      民      國    九十二    年      七      月     十七     日
                                      臺灣板橋地方法院刑事第六庭
                                          法  官  林海祥
右正本證明與原本無異。
如不服本判決，應於判決送達後十日內，向本院提出上訴狀。
                                          書記官  陳映孜
中      華      民      國    九十二    年      七      月     十七     日
附錄本案論罪科刑主要法條：
中華民國刑法第三百零二條
 (剝奪他人行動自由罪)
私行拘禁或以其他非法方法，剝奪人之行動自由者，處五年以下有期徒刑
、拘役或三百元以下罰金。
因而致人於死者，處無期徒刑或七年以上有期徒刑，致重傷者，處三年以
上十年以下有期徒刑。
第一項之未遂犯罰之。
中華民國刑法第三百四十四條
 (重利罪)
乘他人急迫、輕率或無經驗貸以金錢或其他物品，而取得與原本顯不相當
之重利者，處一年以下有期徒刑、拘役或科或併科一千元以下罰金。
附表：
┌───┬───┬─────┬─────┬─────┬────────┐
│編號  │被害人│ 時   間  │ 地    點 │ 借款金額 │ 利息計算方式   │
│      │      │          │          │          │                │
├───┼───┼─────┼─────┼─────┼────────┤
│      │      │          │          │          │                │
│ 一   │丁○○│九十年十一│臺北縣板橋│新臺幣二十│以十五天為一期，│
│      │      │月間      │市附近    │五萬元    │每期利息新臺幣七│
│      │      │          │          │          │千五百元        │
├───┼───┼─────┼─────┼─────┼────────┤
│      │      │          │          │          │                │
│      │      │九十年十一│臺北縣樹林│新臺幣三十│以十天為一期，每│
│ 二   │丙○○│月中旬    │市○○街一│五萬元    │期利息新臺幣五千│
│      ││          │四八巷二十│          │八百元          │
│      │      │          │二號附近及│          │                │
│      │      │          │臺北縣樹林│          │                │
│      │      │          │市鎮○街四│          │                │
│      │      │          │０一號    │          │                │
├───┼───┼─────┼─────┼─────┼────────┤
│      │      │          │          │          │                │
│      │      │九十年十二│臺北縣板橋│新臺幣十萬│以十五天為一期，│
│ 三   │甲○○│月三日    │市附近    │元        │每期利息加本金為│
│      │      │          │          │          │五千元，共須繳三│
│      │      │          │          │          │十期            │
└───┴───┴─────┴─────┴─────┴────────┘


司法院資訊處製作；財團法人民間司法改革基金會備份。
